【裁判字號】    98,訴,735
【裁判日期】    980804
【裁判案由】    違反藥事法
【裁判全文】
臺灣高雄地方法院刑事判決               98年度訴字第735號
公  訴  人  臺灣高雄地方法院檢察署檢察官
被      告  甲○○
                    現在高雄.
上列被告因違反毒品危害防制條例案件，經檢察官提起公訴（97
年度偵字第20307號），本院判決如下：
    主  文
甲○○轉讓第三級毒品，處有期徒刑肆月，如易科罰金，以新臺
幣壹仟元折算壹日。扣案愷他命柒包（合計驗前淨重拾捌點陸伍
捌公克；驗後淨重拾捌點陸肆肆公克）沒收之。
    事  實
一、甲○○明知愷他命（Ketamine，又稱K他命）係毒品危害防
    制條例第2 條第2 項第3 款所規定之第三級毒品，未經許可
    ，不得轉讓。詎甲○○於民國97年7 月12日晚間11時許，在
    臺南市某舞廳內，以新臺幣（下同）1 萬元之價格向真實姓
    名、年籍不詳綽號「小黃」之人販入數量不詳之愷他命後，
    於97年7 月15日晚間7時許，與尤志遠、許仕明、陳俊裕等
    人相約至高雄市新興區「六合夜市」遊玩，翌日（即97年
    7 月16日）凌晨2 時許，許仕明提議邀約乙○○、魏庭研一
    同出遊，乙○○、魏庭研2 人遂前往約定地點與甲○○等人
    會合後，由乙○○駕駛車牌號碼2008-UG 號自用小客車搭載
    甲○○等五人前往乙○○住處之際，甲○○竟基於轉讓第三
    級毒品之犯意，將所剩餘淨重未滿20公克之不詳數量愷他命
    倒在盤子上，無償轉讓予同車友人許仕明、陳俊裕、尤志遠
    施用。嗣於97年7 月16日凌晨2 時30分許，在高雄市前金區
    ○○○路與自強路口經警盤查，當場於甲○○身上第三級毒
    品愷他命7 包（含無法完全析離之包裝袋，毛重19.2公克，
    檢驗前淨重18.658公克、檢驗後淨重18.644公克)， 始查知
    上情。
二、案經高雄市政府警察局新興分局報告臺灣高雄地方法院檢察
    署檢察官偵查起訴。
    理  由
壹、有罪部份:
一、證據能力部分:
    按被告以外之人於審判外之陳述，雖不符刑事訴訟法第159
    條之1 至第159 條之4 之規定，而經當事人於審判程序同意
    作為證據，法院審酌該言詞陳述或書面陳述作成時之情況，
    認為適當者，亦得為證據；當事人、代理人或辯護人於法院
    調查證據時，知有第159 第1 項不得為證據之情形，而未於
    言詞辯論終結前聲明異議者，視為有前項之同意，刑事訴訟
    法第159 條之5 定有明文。本件所援引之以下各項證據（詳
    後述），固有部分屬傳聞證據，然公訴人及被告於本院調查
    證據時，均知有前開第159 第1 項不得為證據之情形，且於
    言詞辯論終結前，均未聲明異議，且本院審酌該等證據作成
    時之狀況，並無違法取證之情事，且無不宜作為證據之情形
    ，依前開說明，爰認均有證據能力，合先敘明。
二、實體部份:
    上揭事實，業據被告於本院審理中坦承不諱，核與證人陳俊
    裕、尤志遠、許仕明警詢及偵查中，及證人乙○○、丙○○
    本院審理時證述情節相符，復有高雄市政府警察局搜索扣押
    筆錄、扣押物品目錄表各1 紙、現場蒐證照片8 張、高雄市
    政府警察於新興分局偵辦毒品危害防制條例嫌疑人尿液採證
    代碼表1 紙、高雄醫學大學附設中和紀念醫院濫用藥物尿液
    檢驗報告4 紙附卷可參，及白色晶體粉末7 包（驗前淨重分
    別為4.267 公克、4.322 公克、4.314 公克、1.622 公克、
    1.562 公克、1.526 公克、1.045 公克；驗後淨重分別為
    4.265公克、4.32公克、4.312 公克、1.62公克、1.56公克
    、1.524 公克、1.043 公克）扣案可憑，而扣案白色晶體粉
    末7 包送驗結果，呈第三級毒品愷他命陽性反應，有高雄醫
    學大學附設中和紀念醫院97年8 月12日檢驗報告7 紙（參偵
    查卷第24頁至第30頁）在卷可參，足見被告之自白與事實相
    符，堪以採信。從而，本件事證明確，被告犯行洵堪認定，
    自應依法論科。
三、論罪科刑及沒收:
(一)核被告轉讓第三級毒品愷他命所為，係犯毒品危害防制條例第
  8 條第3 項之轉讓第三級毒品罪。公訴意旨雖認被告轉讓愷他
  命之行為係犯藥事法第83條第1 款轉讓禁藥罪，惟按藥事法所
  稱禁藥係指：(一)經中央衛生主管機關明令公告禁止製造、調劑
  、輸入、輸出、販賣或陳列之毒害藥品。(二)未經核准擅自輸入
  之藥品，藥事法第22條定有明文。而愷他命雖屬管制藥品管理
  條例第3 條所稱之第3 級管制藥品，列屬第3 級管制藥品，惟
  非屬藥事法第22條第1 項第1 款所定經衛生署明令公告禁止製
  造、調劑、輸入、輸出、販賣或陳列之毒害藥品，經行政院衛
  生署96年7 月9 日衛署藥字第0960325377號函、97年10月3 日
  衛署藥字第0970042627號函示在案，此為本院職務上已知之事
  實。此外，復無證據證明被告持以轉讓之愷他命，係未經核准
  擅自輸入之藥品，其非屬藥事法所稱之「禁藥」甚明，公訴人
  認被告涉犯藥事法第83條第1 項之明知禁藥而轉讓罪，尚有未
  合，惟因二者基本社會事實同一，爰依法變更起訴法條。被告
  轉讓第三級毒品愷他命前持有第三級毒品之低度行為，為其轉
  讓之高度行為吸收；被告以一行為同時轉讓毒品愷他命予陳俊
  裕、尤志遠、許仕明，係以一行為觸犯數罪名，為想像競合犯
  ，應從一重處斷。爰審酌毒品危害防制條例列管之毒品，危害
  國人身心健康及社會秩序至鉅，而為國法所厲禁，並經政府、
  媒體、教育機構廣為宣導，被告猶漠視法令禁制，恣意轉讓，
  應嚴予非難，惟念及被告犯後坦承犯行，態度尚可，堪認有悔
  意等一切情狀，量處如主文所示之刑，並諭知如主文所示之易
  科罰金折算標準。
(二)按毒品危害防制條例雖無處罰單純持有第三級毒品之規定，惟
  依該條例之規定，凡製造、運輸、販賣、引誘他人施用及轉讓
  第三級毒品者，均有處罰明文，足證第三級毒品屬違禁物甚明
  ，僅以單純持有此類毒品，可罰性較低，依比例原則，予以除
  罪化而已（最高法院92年台非字第138 號判決意旨參照），而
  被告為警查獲時所扣得之愷他命7 包，經送驗結果呈第三級毒
  品愷他命陽性反應，業如前述，從而，上開扣案之第三級毒品
  愷他命屬違禁物無訛，爰均依刑法第38條第1 項第1 款之規定
  宣告沒收之，另包裝上開毒品之包裝袋係直接包覆毒品，衡情
  已難與所包覆之毒品絕對析離，應整體視之為愷他命，依同條
  項款一併宣告沒收，至鑑驗耗損之毒品因已滅失，自無庸另予
  宣告沒收。又扣案SONY ERICS SON手機（內含SIM 卡1 張）1
  支，疑似記帳之紙張1 張，均與被告本件轉讓毒品犯行無直接
  之關聯性，爰均不於本案諭知沒收。
貳、不另為無罪諭知部分:
  公訴意旨另略以: 被告甲○○明知愷他命（Ketamine，又稱K
  他命）係毒品危害防制條例第2 條第2 項第3 款所規定之第三
  級毒品，未經許可，不得轉讓。竟於97年7 月16日凌晨2 時許
  ，於乙○○所駕駛車牌號碼2008-UG 號自用小客車搭載甲○○
  及其友人前往乙○○住處之際，甲○○基於轉讓第三級毒品之
  犯意，將所剩餘淨重未滿20公克之不詳數量愷他命倒在盤子上
  ，無償轉讓予同車友人乙○○、丙○○施用，因認被告甲○○
  涉犯藥事法第83條轉讓禁藥罪。惟查: 證人乙○○到院證述
  :97 年7 月16日凌晨警察查獲前，在車上伊、丙○○、被告、
  許仕明、陳俊裕、尤志遠都有施用愷他命，施用的方式是將愷
  他命磨成粉，作成菸抽用鼻子吸食；伊施用的愷他命是伊自己
  帶出來等語（見本院卷二第29頁），核與證人陳俊裕於偵查中
  證稱: 乙○○是自己攜帶愷他命自己施用等語相符（見偵卷第
  79頁），足徵證人乙○○所施用之愷他命係其自身所有，而非
  被告提供至明；另證人丙○○於本院審理中亦證述:97 年7 月
  16日凌晨警察查獲前，伊在車上施用的愷他命是伊自己帶來的
  等語（見本院卷二第34頁），佐以證人丙○○證稱:97 年7 月
  16日凌晨遭警方查獲，是因為台南的朋友尤志遠、許仕明來找
  伊和乙○○，伊不認識被告等語 (見本院卷第31頁)， 足見證
  人丙○○與被告並非熟識，而無深厚情誼，殊無迴護被告之必
  要，證人丙○○上揭證述，應堪採信。是被告甲○○於97年7
  月16日凌晨警察查獲前，於乙○○所駕駛車號2008-UG 號自用
  小客車上，曾否轉讓愷他命予乙○○、丙○○即非無疑。此外
  ，本院復查無其他證據足證被告就該部分有何犯行，本即應為
  無罪之諭知，然公訴人認此部分與前開經論罪部份（公訴意旨
  認係違反藥事法之規定，而成立轉讓禁藥罪，惟經本院變更起
  訴法條為轉讓第三級毒品罪），有想像競合犯之裁判上一罪關
  係，爰不另為無罪之諭知，附此敘明。
據上論斷，應依刑事訴訟法第299 條第1 項前段，毒品危害防制
條例第8 條第3 項，刑法第11條前段、第55條、第41條第1 項前
段、第38條第1 項第1 款，判決如主文。
本案經檢察官鄭益雄到庭執行職務。
中    華    民    國    98    年    8     月    4    日
                  刑事第十八庭  審判長法  官  蔡廣昇
                                      法  官  周佳佩
                                      法  官  黃繼瑜
以上正本證明與原本無異。
如不服本判決應於收受送達後10日內向本院提出上訴書狀，並應
敘述具體理由；如未敘述上訴理由者，應於上訴期間屆滿後20日
內向本院補提理由書（均須按他造當事人之人數附繕本）「切勿
逕送上級法院」。
                                      書記官  蔡淑貞
中    華    民    國    98    年    8     月    4    日
毒品危害防制條例第8條
轉讓第一級毒品者，處 1 年以上 7 年以下有期徒刑，得併科新
臺幣 1 百萬元以下罰金。
轉讓第二級毒品者，處 6 月以上 5 年以下有期徒刑，得併科新
臺幣 70 萬元以下罰金。
轉讓第三級毒品者，處 3 年以下有期徒刑，得併科新臺幣 30 萬
元以下罰金。
轉讓第四級毒品者，處 1 年以下有期徒刑，得併科新臺幣 10 萬
元以下罰金。
前四項之未遂犯罰之。
轉讓毒品達一定數量者，加重其刑至二分之一，其標準由行政院
定之。


司法院資訊處製作；財團法人民間司法改革基金會備份。
